臺灣高等法院民事判決
110年度上易字第1084號
上  訴  人  單賣共合國有限公司

法定代理人  許琬琦  
訴訟代理人  邱云莉律師
被 上訴 人  紐世界貿易有限公司


法定代理人  LLINAS ONATE SALVADOR ALEJANDRO

訴訟代理人  王一翰律師
            楊元豪律師
上列當事人間請求債務不履行損害賠償事件，上訴人對於中華民
國110年9月10日臺灣臺北地方法院第一審判決（110年度訴字第4
10號）提起上訴，並為訴之變更及追加，本院於111年9月21日言
詞辯論終結，判決如下：
    主      文
被上訴人應給付上訴人美金捌佰肆拾捌點陸零肆元，及自民國一
百一十年十二月十六日起至清償日止，按週年利率百分之五計算
之利息。
上訴人其餘變更及追加之訴駁回。
變更及追加之訴訴訟費用由被上訴人負擔二十五分之一，餘由上
訴人負擔。
    事實及理由
壹、程序方面
一、按在第二審為訴之變更或追加，非經他造同意，不得為之；
    但請求之基礎事實同一者，不在此限，民事訴訟法第446條
    第1項、第255條第1項第2款定有明文。又在第二審為訴之變
    更合法者，原訴可認為已因而視為撤回時，第一審就原訴所
    為判決，自當然失其效力；第二審法院應專就新訴為裁判，
    無須更就該判決之上訴為裁判（最高法院71年台上字第3746
    號判例參照）。本件上訴人原依兩造間商業發展合約（下稱
    系爭契約）之約定，請求被上訴人給付新臺幣360萬元本息
    ，原審為上訴人一部勝訴、一部敗訴之判決，即命被上訴人
    給付上訴人美金61.312元本息，駁回上訴人其餘之訴。上訴
    人就其敗訴部分聲明不服，提起上訴，求為廢棄原判決不利
    於上訴人部分，命被上訴人再給付新臺幣74萬9,701元本息
    ，嗣為訴之變更，請求被上訴人給付美金（以下未標明幣別
    者均同）2萬2,400元本息（本院卷一第98頁），並追加擇一
    依民法第549條第2項為請求依據（本院卷一第135頁），核
    其變更及追加之訴主張之基礎事實與原訴同一，訴訟資料可
    資援用，合於上開規定，應予准許；本院應僅就變更及追加
    之訴為裁判，無須就原審判決之上訴為裁判，合先說明。
二、被上訴人之法定代理人於訴訟進行中變更為LLINAS ONATE S
    ALVADOR ALEJANDRO，有臺北市政府民國111年3月21日府產
    業商字第11056352310號及有限公司變更登記表為憑（見本
    院卷一第301至303頁），經其聲明承受訴訟（同卷第299至3
    00頁），核無不合，應予准許。
貳、實體方面
一、上訴人主張：兩造於107年8月間簽訂系爭契約，約定自國外
    進口汽車與零件，共同在臺灣地區及其他國家銷售，伊負責
    拓展彰化以南市場業務、宣傳及銷售產品，被上訴人則依客
    戶需求進口汽車，扣除相關成本與稅金後，所餘利潤由伊及
    被上訴人依序分潤40%、60%，合作期間至少為5年。伊自簽
    訂系爭契約後積極拓展彰化以南地區進口汽車銷售業務，惟
    被上訴人就汽車銷售業務核帳，亦未給付伊應得利潤，伊依
    約得請求締約後5年內彰化以南區域銷售量之分潤款。被上
    訴人出售附表所示8輛汽車（下稱系爭汽車）予大大汽車股
    份有限公司（下稱大大公司），係伊依系爭契約拓展之業務
    ，依該契約第3條約定，被上訴人應給付每台車輛之分潤款2
    ,800元，合計2萬2,400元。縱系爭契約因被上訴人單方擅於
    107年11月20日拒絕聯繫後終止，伊已依約投入大量人力、
    物力於開發、推銷客戶，被上訴人在不利於伊之時期終止該
    合約，應適用或類推適用民法第549條第2項前段規定，賠償
    伊所失利益即伊本可獲得之上開分潤款2萬2,400元。變更及
    追加之訴聲明：被上訴人應給付上訴人2萬2,400元，及自11
    0年12月10日民事準備狀繕本送達翌日起至清償日止，按週
    年利率5%計算之利息。
二、被上訴人則以：上訴人未投入3分之1相當於全職人力之工時
    與伊共同從事經營活動，另以Verdtrade import export公
    司名義銷售汽車，違約從事競爭商業活動，不得請求分潤。
    上訴人公司員工Diego於107年9月18日無權代理伊與大大公
    司簽約，以不敷成本之價格銷售附表編號1、2所示汽車（下
    稱編號1、2汽車），自非兩造共同經營商業活動；縱得分潤
    ，銷售該等車輛之稅後淨利為5,156.6元，上訴人可得分潤
    款2,062.64元，伊已於107年12月間請大大公司匯款美金2,8
    00元予上訴人，上訴人不得再為請求。上訴人長期失聯，依
    誠信原則及權利失效理論，不得再主張系爭契約之權利。又
    系爭契約之要素為兩造共同經營發展事業，為無名契約，非
    屬委任契約或與委任契約混合之契約，上訴人不得依民法第
    549條第2項規定為請求等語，資為抗辯。答辯聲明：變更之
    訴駁回。
三、本院之判斷：
  ㈠查，兩造於107年8月24日簽訂系爭契約，該契約前言為：「
    紐世界投資有限公司（下稱被上訴人）專營汽車進口銷售及
    汽車零件代理，其產品行銷亞洲市場。單賣共合國有限公司
    （下稱上訴人）長期在台駐點，擁有知名之貿易業務，行銷
    亞洲市場。契約雙方希望以一個契約為基礎，分享兩家公司
    共同追求『在台灣和其他國家所進行汽車與零件的分銷、營
    銷與銷售方面』的商業機會所產生的利益」，同契約第5條、
    同條第a項依序約定：「在本合作案能夠以現金支付其支出
    費用之前，雙方應在『沒有單獨報酬』的情況下，為共同的成
    功而積極努力；而在此之前，雙方同意無償投入其3分之1的
    『相當於全職人力之工時』於此商業發展案上」、「上訴人將
    在從彰化以南的市場上，成為當地的代表，致力於產品宣傳
    與銷售，並建立一個零售商網路」【見臺灣臺南地方法院10
    9年度訴字第1513號卷（下稱1513號卷）第27至29頁、本院
    卷一第191至194、234至236、247頁】。綜觀上開約定，被
    上訴人為拓展其進口汽車及代理產品之行銷市場，與從事貿
    易業務之上訴人合作，各投入3分之1工時，共同銷售汽車產
    品並分配利益，上訴人於此合作案中，負責在彰化以南宣傳
    及銷售產品，於合作案產生利潤後，雙方依契約約定比例分
    潤。
　㈡系爭契約第3條前、中段約定：「對於共同經營商業活動所獲
    之稅後淨利，首先由被上訴人獲得60%、上訴人獲得40%，此
    分配原則乃按扣除相關稅金後之淨利潤計算。但是，聯合商
    業活動各方決定加入的新地區和國家之市場時，其利潤將於
    扣除相關稅金後，按50%/50%之比例分配」。準此，關於上
    訴人在彰化以南地區銷售汽車所得之稅後淨利，兩造應依上
    開約定分配利潤。
　⒈關於編號1、2汽車銷售利潤：
　⑴查，被上訴人於107年8月24日購入該2輛汽車，每臺汽車購入
    價格為墨西哥幣70萬4,379元，有車輛進出口資料可證（151
    3號卷第35至37頁），以同日匯率換算美金為3萬7,191.211
    元（計算式：704,379×0.0528＝37,191.211，匯率資料見本
    院卷二第63頁），加計Diego於107年11月19日製作分潤計算
    表格列載之註冊費216.22元、運費3,951元（見原審卷第283
    至290頁），合計購車成本為7萬8,549.642元。該2臺汽車經
    上訴人推銷大大公司於同年9月18日以9萬元價金向被上訴人
    購買（即編號1、2汽車），有發票、大大公司陳報狀為憑（
    1513號卷第39頁、原審卷第95、165、263頁），且為兩造所
    不爭（本院卷一第161頁）。準此計算，銷售上開2台汽車所
    得利潤為1萬1,450.358元，扣除兩造不爭執以稅率19%計算
    之營利事業所得稅（本院卷一第311至312頁）後，為9,274.
    79元【計算式：11,450.358×(1-19%)＝9,274.79】，依系爭
    契約，上訴人可分得40%即3,709.916元，被上訴人已透過大
    大公司給付2,800元，尚應給付909.916元，扣除原審判命給
    付之61.312元後，被上訴人尚應給付848.604元。
　⑵次觀Diego與被上訴人間之電子郵件及對話紀錄，其確與被上
    訴人聯繫關於大大公司購買編號1、2汽車之選配及製作發票
    事宜（原審卷第163至165、169至173、211至213頁），被上
    訴人亦提供發票（原審卷第95頁），足見被上訴人知悉並同
    意Diego代其與大大公司簽訂銷售編號1、2汽車之契約；又
    被上訴人銷售該2臺汽車之價格為9萬元，其購車成本為7萬8
    ,549.642元，已如前述，並無售價低於成本之情。被上訴人
    抗辯其另有營業費用等支出，為上訴人所否認，被上訴人復
    無法提出營業費用數額之相關證明，所辯自難採信。從而，
    被上訴人抗辯Diego以不敷成本之價格無權代理其簽訂上開
    契約云云，洵屬無據。
　⑶上訴人雖提出107年10月31日之對話紀錄（本院卷一第29至30
    頁），主張大大公司給付之2,800元係返還其代墊之運費，
    惟其主張代墊運費為3,500元，其提出同年11月2日匯款單據
    所載匯款金額為3,540元（原審卷第315頁），均與上開金額
    不符，且上訴人自承其匯付上開3,500元款項之原因係向被
    上訴人購車（原審卷第311頁），自難遽認該3,500元款項與
    編號1、2汽車有關。再者，Diego於107年11月19日自行製作
    之分潤計算表格中，已載明應自其分潤款項中扣除大大公司
    給付之此筆2,800元費用，且未記載代墊運費（原審卷第283
    至290頁）；況依發票及大大公司歷次陳報內容，該公司購
    買編號1、2汽車之價金為9萬元，並無加付2,800元運費之情
    事（原審卷第95、263頁、本院卷一第426頁、卷二第9頁）
    。綜觀上情，上訴人雖曾匯付3,540元予被上訴人，惟無證
    據證明與系爭契約及編號1、2汽車之交易相關，大大公司另
    給付Diego之2,800元，依Diego之計算，屬分潤款之一部，
    應自上訴人得請求之分潤款中扣除之。上訴人主張該2,800
    元非屬分潤款，亦無足採。
　⒉關於附表編號3至8所示汽車之銷售：
　⑴查，兩造自107年11月20日左右起即無聯繫，經兩造陳明在卷
    （見本院卷一第102、161頁），堪認斯時起即無共同經營銷
    售汽車之商業活動，被上訴人銷售附表編號3至8所示汽車之
    日期介於108年3月18日至109年5月21日間，有大大公司說明
    書可稽（本院卷二第7至9頁），應係被上訴人自行銷售予大
    大公司，非屬上訴人接洽並推銷予大大公司；此佐以上訴人
    所提大大公司負責人蔡坤澤之錄音譯文，蔡坤澤亦稱「紐世
    界因為他們有車子就直接來找我賣」等語（本院卷一第153
    頁），益徵明瞭。從而，被上訴人銷售附表編號3至8所示汽
    車既非兩造共同經營之商業活動，上訴人依系爭契約第3條
    約定請求被上訴人給付銷售該等汽車之分潤款，即屬無據。
　⑵至系爭契約第6條固約定：「雙方同意在本合約生效期間，不
    加入同一市場之業務競爭。在此所指之業務競爭即為各方指
    定區域中之汽車銷售。……本合約效期為自簽訂日期起算5年
    ，非經雙方同意不得終止。在這種情況下，上訴人有權無限
    期鞏固其基本客群和客戶，並且不允許被上訴人與屬於另一
    方地區的客戶之間進行任何形式的商業行為。除非與上訴人
    達成賠償協議，被上訴人不得向上訴人所負責區域的客戶進
    行銷售」等語，限制被上訴人於契約存續期間不得在彰化以
    南地區與客戶為商業行為，否則應與上訴人協議賠償事宜，
    惟非約定締約後5年內被上訴人於彰化以南地區之售車利潤
    均應分配予上訴人，上訴人據此主張被上訴人應依系爭契約
    第3條約定分配銷售附表編號3至8所示汽車之分潤款，即無
    理由。
　㈢末查，兩造依系爭契約共同投入人力等成本，合作銷售汽車
    ，乃相互合作經營事業，非委任契約，且與委任契約性質迥
    異，復無證據證明該契約已終止，自無適用或類推適用民法
    第549條第2項規定之餘地，上訴人以此為請求被上訴人賠償
    損害之依據，亦無理由。
四、綜上所述，上訴人依系爭契約第3條前段約定，請求被上訴
    人給付848.604元，及自110年12月10日民事準備狀繕本送達
    翌日即110年12月16日（見本院卷一第67頁送達證書）起至
    清償日止，按週年利率5%計算之利息，為有理由，應予准許
    ，其逾此部分之請求及追加之訴均無理由，應予駁回。
五、本件事證已臻明確，兩造其餘攻擊防禦方法及所用之證據，
    經本院斟酌後，認均不足影響本判決結果，爰不逐一論列，
    附此敘明。
六、據上論結，本件變更及追加之訴一部為有理由，一部為無理
    由，依民事訴訟法第79條，判決如主文。
中　　華　　民　　國　　111 　年　　10　　月　　12　　日
                  民事第二十三庭
                      審判長法  官  張松鈞
                            法  官  李昆曄
                            法  官  楊舒嵐

附表：
編號 車型 銷售日期 售予大大公司之價格（美金：元） 1 GLC300 COUPE 107年9月20日 45,000 2 GLC300 COUPE 107年10月12日 45,000 3 GLC300 COUPE 108年3月18日 45,000 4 GLC43 COUPE 109年5月11日 54,500 5 GLC43 COUPE 109年5月11日 54,500 6 GLC300 COUPE 109年5月21日 38,500 7 GLC300 COUPE 109年5月21日 38,500 8 GLC300 COUPE 109年5月21日 38,500 
正本係照原本作成。
不得上訴。
中　　華　　民　　國　　111 　年　　10　　月　　12　　日
　　　　　　　　　　　　　
　　　　　　　　　　　　　  書記官  常淑慧